【裁判字號】    97,簡上,374
【裁判日期】    971222
【裁判案由】    詐欺
【裁判全文】
臺灣桃園地方法院刑事判決             97年度簡上字第374號
公  訴  人  臺灣桃園地方法院檢察署檢察官
上  訴  人
即  被  告  丁○○
                    9樓之2
上列上訴人即被告因詐欺案件，不服本院刑事庭民國97年3月
20日97年度桃簡字第590 號第一審刑事簡易判決（聲請簡易判決
處刑及併辦意旨書案號：97年度偵字第3996號、第5298號、第
18480 號），提起上訴，本院合議庭為第二審判決如下：
    主  文
上訴駁回。
    事  實
一、被告丁○○可預見將銀行帳戶提供予姓名年籍不詳之人使用
    ，可能幫助不詳之犯罪集團從事財產犯罪行為，作為取得財
    物或財產上之利益之管道，竟基於縱使該人將其帳戶用以從
    事詐欺取財之財產犯罪行為，亦不違反其本意之幫助犯意，
    於96年9 月25日及同年月26日見報刊刊登廣告後，而依報上
    電話聯絡與對方即不詳年籍、姓名自稱「張小姐」之成年女
    子（下稱自稱「張小姐」者）相約於96年9 月底，在桃園市
    桃園火車站旁麥當勞速食店，將其之前向設址於桃園縣桃園
    市○○路○ 段2 號「兆豐銀行桃園分行」所申請之帳號00
    000000000 號帳戶存摺、提款卡及密碼，交付予自稱「張小
    姐」者使用，藉以幫助該集團成員從事財產犯罪之犯行。嗣
    該犯罪集團成員意圖為自己不法之所有，而基於詐欺取財之
    犯意，先後為下列犯行：
(一)犯罪集團成員於96年10月2 日18時許，在不詳地點持不詳門
    號撥打電話予戊○○，向其謊稱係其係合作金庫行員，並告
    知伊於96年8 月間有1 筆匯款轉帳操作失誤，帳戶已被約定
    轉帳分期扣款如不更正將會分期扣款，要求戊○○至金融機
    構自動櫃員機更正，致戊○○不疑有他，信以為真，旋至彰
    化縣鹿港鎮○○路郵局所設置自動櫃員機，依指示操作更正
    前開交易匯款資料，因而匯款新臺幣（下同）1993元至丁○○之上開兆豐銀行桃園分行帳戶內。犯罪集團成員於戊○○
    匯款後，隨即以丁○○所交付之上開兆豐銀行桃園分行提款
    卡，以轉帳方式跨行提領。
(二)犯罪集團成員於96年10月2 日18時30分許，在不詳地點持不
    詳門號撥打電話予乙○○，向其謊稱係其係奇摩網站的人，
    並告知乙○○因內部作業問題，造成會每月對其郵局帳戶扣
    款，要求乙○○至金融機構自動櫃員機更正，致乙○○不疑
    有他，信以為真，旋至高雄市三民區○○○路517 號郵局自
    動櫃員機，依指示操作更正前開交易資料，因而匯款29989
    元至丁○○之上開兆豐銀行桃園分行帳戶內。犯罪集團成員
    於乙○○匯款後，隨即以丁○○所交付之上開兆豐銀行桃園
    分行提款卡，以轉帳方式行提領。
(三)犯罪集團成員於96年10月2 日19時11分許，在不詳地點持不
    詳門號撥打電話予當時在外即在臺北縣永和市○○路與中興
    街口附近之丙○○，向其謊稱丙○○之前在雅虎奇摩網站購
    物交易匯款有誤，如不更正將會連續扣款，要其至金融機構
    自動櫃員機更正，致丙○○不疑有他，信以為真，旋至臺北
    縣永和市○○街郵局依指示操作更正前開交易匯款資料，因
    而匯款12017 元至丁○○之上開兆豐銀行桃園分行帳戶內。
    犯罪集團成員於丙○○匯款後，隨即以丁○○所交付之上開
    兆豐銀行桃園分行提款卡，以轉帳方式行提領。
二、案經臺北縣政府警察局永和分局報告臺灣板橋地方法院檢察
    署呈請臺灣高等法院檢察署檢察長令轉臺灣桃園地方法院檢
    察署檢察官偵查後聲請簡易判決處刑暨移送併辦。
    理  由
一、本案所引用之供述及非供述證據，經本院依法踐行調查證據
    程序，檢察官、被告均不爭執各該證據之證據能力，且亦查
    無依法應排除其證據能力之情形，是後述所引用證據之證據
    能力均無疑義，先予敘明。
二、訊據被告栗品翰矢口否認有何幫助詐欺取財犯行，辯稱：伊
    才是被害人，伊係應徵工作所以才將上開兆豐銀行帳戶存摺
    及金融卡，交給張小姐云云。後改辯稱：伊找到當初應徵工
    作之人，該人為甲○○，係甲○○跟伊要上開兆豐銀行存摺
    及金融卡作為應徵工作之用，甲○○可以證明伊的確係要應
    徵工作才交出上開兆豐銀行帳戶及金融卡云云。經查：
(一)上揭被害人丙○○、乙○○、戊○○遭詐騙，因而匯款至被
    告丁○○上揭帳戶之事實，業據被害人丙○○、乙○○、戊○○於警詢時指述綦詳。並有被告「兆豐銀行桃園分行」帳
    號00000000000 號帳戶開戶資料與客戶歷史交易明細查詢表
    在卷可資佐證。被告丁○○雖以前情置辯。惟查，應徵工作
    如須薪資轉帳，僅須存摺封面匯款，或告知匯款帳號即可，
    根本毋庸交付存摺、提款卡及密碼，且交付他人存摺、提款
    卡及密碼，他人可能做不法使用，並可以利用以存提款，此
    為一般人所週知之事實，被告為智識健全之人，自當無法諉
    稱不知。足證被告所辯因應徵工作而將其存摺、金融卡及密
    碼交付予他人使用云云，核非事實，顯係臨訟卸責之詞，不
    足採信。
(二)按任何人均可辦理金融帳戶存摺、提款卡使用，如無正當理
    由，實無租借他人存摺、提款卡使用之理，而存摺、提款卡
    及密碼亦事關個人財產權益之保障，其專有性甚高，除非本
    人或與本人親密關係者，難認有何理由可自由流通使用該存
    摺、提款卡及密碼，一般人均有妥為保管及防止他人任意使
    用之認識，縱特殊情況偶需交付他人使用，亦必深入瞭解用
    途及合理性，始予提供，且該等專有物品如落入不明人士手
    中，而未加以闡明正常用途，極易被利用為與財產有關之犯
    罪工具，而有犯罪意圖者，非有正當理由，竟徵求他人提供
    帳戶，客觀上可預見其目的，係供為某筆資金之存入，後再
    行領出之用，且該筆資金之存入及提領過程係有意隱瞞其流
    程及行為人身分曝光之用意，一般人本於一般認知能力均易
    於瞭解，報章媒體復一再披露詐騙集團為規避查緝，故使用
    他人帳戶以遂行詐欺之不法犯罪態樣，被告為一智慮健全、
    有社會經驗之成年人，對此自難諉為不知，且被告任意交付
    帳戶存摺等物予他人，該人既有使用帳戶存摺之需，竟不思
    自行申辦，反大費周章收集他人帳戶使用，顯與一般交易常
    情相悖，則其用途實屬可疑，足證被告應可預見金融帳戶存
    摺、提款卡、密碼等物提供他人使用，將幫助他人實施財產
    犯罪，竟仍將其上開銀行帳戶存摺、提款卡及密碼交付該來
    路不明之人，是縱無證據證明被告明知該人之犯罪態樣係以
    該帳戶供詐欺取財之用，惟其顯具縱有人以其金融帳戶實施
    詐欺取財犯罪亦不違背其本意之幫助意思至明。
(三)至被告後改辯稱：甲○○跟伊要上開兆豐銀行存摺及金融卡
    作為應徵工作之用，甲○○可以證明伊的確係要應徵工作才
    交出上開兆豐銀行帳戶及金融卡云云。查證人甲○○於本院
    審理時到庭結證：伊不認識被告，96年9 月底在桃園市火車
    站旁的麥當勞，被告並無跟伊應徵工作，時間上不可能，因
    為96年9 月時伊在作車手，沒有作其他工作，伊當車手，有
    幫忙收購帳戶，但是從來沒有幫忙應徵工作，也沒有見過被
    告，伊收購帳戶，一定會給錢，代價是3000至5000元，伊收
    購帳戶從來沒有去過桃園市火車站的麥當勞，伊真的沒有見
    過被告，被告的姓氏很特別，如果有收購過被告之帳戶，應
    該會有印象等語（見本院審理卷第82頁至第85頁）屬實。稽
    之上開證人證詞，可知證人甲○○確未見過被告至為明確，
    且證人甲○○對其參與詐欺集團細節，描述甚詳，證人甲○○上開所涉犯詐欺案件，業經本院97年度易字第113 號判決
    判決確定，現在監服刑中，可認定證人甲○○實無為掩飾己
    身詐欺犯行而推辭稱說不認識被告。又證人甲○○乃當庭具
    結後，明確證稱：「不認識被告」等語，並非證稱「沒有印
    象、忘記了」等語，其與被告非親非故亦無仇恨，實無任何
    動機陷己身於偽證罪追訴之危險而為虛偽陳述。綜上各節，
    可認甲○○確未見過被告，應可認定，而被告辯稱係甲○○
    幫伊應徵工作云云，顯屬卸責之詞，並不可採。
(四)又被告遲至言詞辯論終結前，始請求傳喚之證人蔡子皇，被
    告並未提供該名證人年籍資料、居住地址以供本院傳喚，且
    依被告所述，蔡子皇係與被告一同受騙，而一同向甲○○應
    徵之人，然甲○○並不識得被告，且並未應徵被告工作等情
    ，業經證人甲○○證述屬實，已如上述，是縱傳喚蔡子皇到
    庭作證，亦無從佐證被告上開所辯，故本院認並無再行傳喚
    證人蔡子皇之必要，附此敘明。
(五)綜上，本件事證明確，被告前揭犯行，洵堪認定，應依法論
    科。
三、按幫助犯之成立，主觀上行為人須有幫助故意，客觀上須有
    幫助行為，意即需對於犯罪與正犯有共同之認識，而以幫助
    之意思，對於正犯資以助力，而未參與實施犯罪之行為者而
    言。被告將所有之上開兆豐銀行帳戶之存摺、金融卡及金融
    卡提款密碼一併交付姓名、年籍均不詳之人，供其詐騙被害
    人財物，顯係基於幫助他人詐取財物之犯意所為，屬刑法詐
    欺罪構成要件以外之行為，被告既以幫助他人犯罪之意思而
    參與犯罪構成要件以外之行為，自應成立刑法第339 條第1
    項詐欺取財罪之幫助犯，並依刑法第30條第2 項規定減輕其
    刑。原審適用刑法第339 條第1 項、第30條第1 項前段、第
    2 項、第55條、第41條第1 項前段，刑法施行法第1 條之1
    第1項 、第2 項前段，並審酌被告素行、犯罪行為導致犯罪
    追查不易，形成查緝死角，本件被害人有3 名，對被害人及
    社會治安之危害非輕，及犯後態度等一切情狀，量處被告有
    期徒刑3 月，如易科罰金，以1,000 元折算1 日，經核認事
    用法及量刑均無不當，被告仍執前揭辯詞為由提起上訴，洵
    無理由，應予以駁回。又移送併辦之犯罪事實（併辦意旨書
    案號:97 年度偵字第3996號、第5298號、第18480 號），被
    害人等亦係本件聲請簡易判決處刑書上所載之被害人戊○○
    、乙○○、丙○○，核與上揭犯罪事實同一，依審判不可分
    原則，本院自得併與審酌，附此說明。
據上論斷，應依刑事訴訟法第455 條之1 第1 項、第3 項、第36
8條，判決如主文。
本案經檢察官翁偉玲到庭執行職務。
中    華    民    國    97    年    12    月    22    日
                  刑事第七庭審判長法  官  蕭世昌
                                  法  官  陳筱蓉
                                  法  官  蔡羽玄
以上正本證明與原本無異。
本件不得上訴。
                                  書記官  陳玉芳
中    華    民    國    97    年    12    月    22    日


司法院資訊處製作；財團法人民間司法改革基金會備份。
